高雄高等行政法院簡易判決　　　　　　　　　　　　　九十一年度簡字第二八五號
　　原　　　告　　震豪通訊有限公司
　　代　表　人　　甲○○董事長.
　　訴訟代理人
　　兼送達代收人　許相仁　會計師
　　被　　　告　　財政部台灣省南區國稅局
　　代　表　人　　許虞哲　局長
　　訴訟代理人　　乙○○
右當事人間因營利事業所得稅事件，原告不服財政部中華民國九十一年二月八日台財
訴第0000000000號訴願決定，提起行政訴訟。本院判決如左：
    主  文
原告之訴駁回。
訴訟費用由原告負擔。
    事實及理由
一、緣原告民國（下同）八十七年度營利事業所得稅結算申報，列報營業成本新臺幣
    （下同）一四、八四三、六０六元，被告原核以其進銷存無法勾稽，依同業利潤
    標準核定營業成本一四、四五二、０三０元，原告不服，申經復查未獲變更，提
    起訴願亦遭決定駁回，遂提起本件行政訴訟。原告主張略謂：原告公司已解散，
    故未能及時於被告查核期間送交進銷存資料供核，八十七年度六月份起原告改採
    新電腦系統，資料系統整合發生連接上之問題，資訊人員需將所有已輸入資料重
    新核對，以解決系統整合問題，但因電腦輸入人員仍需將每日進銷資料即時輸入
    電腦，新電腦系統如期末存貨為負數，無法輸入進銷貨資料，故為解決資料輸入
    問題，暫時將負數之存貨調整為正數以利進銷貨資料之輸入，於是將所有資料核
    對無誤後再轉檔至新系統重新運作，故調整負數存貨為正數，全係暫時解決因電
    腦系統整合中產生之臨時性內部用報表，非原告正式之報表及帳務處理最終結果
    ，原告為經營行動電話買賣業，商品種類繁多，部分商品產生盤盈，可能係因輸
    入電腦錯誤所產生，但其金額小，故基於考量成本效益原則，原告帳務即以「貸
    ：商品盤損」處理而未再查明更正，另因推展業務需於店面及各展示場展示產品
    ，此類產品無法再出售，列為商品盤損尚無不妥，並檢附本年度商品進銷存明細
    帳、進貨明細及銷貨明細帳供查核云云。被告答辯則為：原處分係依據所得稅法
    稅第二十一條第一項及同法施行細則第八十一條第一項所核定，原告於申請復查
    時，被告即以八十九年九月八日南區國稅法字第八九０六三０六七號函請其提示
    有關帳簿憑證及其他證明文件供核，原告僅提供總分類帳一本、進貨明細表（六
    至十二月）一本，銷貨日報表（一至十二月）二本、銀行週轉表（十月至十二月
    ）一本，零用金週報表（十月至十二月）一本及統一發票三十八本等，並未提示
    進、銷、存資料，原告雖於提起本訴訟時提示本年度商品進、銷、存明細帳及進
    貨明細帳，惟查其進貨明細帳之進貨年度部分為「民國八七」部分卻為「一九八
    七」，無法認定其進貨是否全數為本年度之進貨，且原告亦未提示進貨及銷貨憑
    證供查，無法證明其所提示之進、銷、存數量是否正確，另原告主張因推展業務
    需於店面及各展示場展示產品，致產品無法再出售，列為商品盤損乙節，經查原
    告之產品非屬揮發性商品，若有商品盤損，應依營利事業所得稅查核準則第一百
    零一條第二款規定，於事實發生後十五日內檢具清單報請被告調查，或經稅務代
    理人盤點並提出報告，經查明屬實，始予認定，本件原告並未檢附相關證明文件
    供核，逕將商品盤損列為銷貨成本，顯無依據，是被告依同業利潤標準核定其營
    業成本，並無不合，原告之訴為無理由，請駁回其訴，以維稅政等語。
二、按「稽徵機關進行調查或復查時，納稅義務人應提示有關各種證明所得額之帳簿
    、文據；其未提示者，稽徵機關得依查得之資料或同業利潤標準，核定其所得額
    。」為行為時所得稅法第八十三條第一項所明定。又「本法第八十三條所稱之帳
    簿文據，其關係所得額之一部或關係課稅年度中某一期間之所得額，而納稅義務
    人未能提示者，稽徵機關得就該部分依查得之資料或同業利潤標準核定其所得額
    。」復為行為時同法施行細則第八十一條第一項所規定。所謂未提示，兼指帳簿
    文據全部未提示，或雖提示而有不完全、不健全或不相符者，均有其適用，最高
    行政法院（改制前行政法院）六十一年判字第一九八號著有判例。又司法院釋字
    第二一八號解釋明揭：「國家依法課徵所得稅時，納稅義務人應自行申報，並提
    示各種證明所得額之帳簿、文據，以便稽徵機關查核。凡未自行申報或提示證明
    文件者，稽徵機關得依查得之資料或同業利潤標準，核定其所得額。此項推計核
    定方法，與憲法首開規定之本旨並不牴觸。」，由上述解釋意旨可知課稅處分屬
    於「當事人協力處分」之一種。又稅捐稽徵機關在核定稅額過程中，須納稅義務
    人協同辦理所在多有，學理上稱為納稅義務人之協力義務，包括申報義務、記帳
    義務、提示文據義務等，納稅義務人違背上述義務時理應承受不利益之後果，例
    如受罰鍰或由稽徵機關片面核定（學者吳庚著「行政法之理論與實用」增訂七版
    ，三二九頁參照）。
三、經查，本件兩造對於原告八十七年度營利事業所得稅結算申報，列報營業成本一
    四、八四三、六０六元，被告以其進銷存無法勾稽，改依同業利潤標準核定營業
    成本一四、四五二、０三０元之事實，並不爭執，復有被告八十七年度營利事業
    所得稅結算申報核定通知書附於原處分可稽，洵堪認定。原告則以：八十七年度
    六月份起原告因改採新電腦系統，資料系統整合發生連接上之問題，系統重新運
    作，故調整負數存貨為正數，暫時解決因電腦系統整合中產生之臨時性內部用報
    表，非原告正式之報表及帳務處理最終結果，又因推展業務需於店面及各展示場
    展示產品，此類產品無法再出售，列為商品盤損尚無不妥，並檢附本年度商品進
    銷存明細帳供查核云云，以為爭執，是本件之爭點，厥為被告以同業利潤標準核
    定原告營業成本是否有據，此為本件爭執所在。
四、本件原告八十七年度營利事業所得稅結算申報，列報營業成本一四、八四三、六
    ０六元，原核時未提示完全之帳簿文據，經被告所屬台東縣分局於八十九年一月
    四日以南區國稅東縣審字第八九０００二０七號函知原告補正八十七年度結算申
    報有關之帳憑證及相關文據、八十七年度銷售額與稅額申報書及統一發票、八十
    七年度股東可扣抵稅額帳戶暨相關憑證等資料，此有被告前揭公函及回證附卷可
    憑，原告並未依法補正，是被告依同業利潤標準核定營業成本一四、四五二、０
    三０元，原無不合。又於復查階段，被告亦曾兩次發函請原告提示有關帳簿憑證
    及其他證明文件供核，此併有被告八十九年八月十日南區法字第八九０五五五三
    七號函、八十九年九月八日南區國稅法字第八九０六三０六七號函及回證附於原
    處分卷可稽。然查，原告僅提供總分類帳一本、進貨明細表（六至十二月）一本
    ，銷貨日報表（一至十二月）二本、銀行週轉表（十月至十二月）一本，零用金
    週報表（十月至十二月）一本及統一發票三十八本，關於商品進銷存貨等資料仍
    未提示，是原告未盡其協力義務，已甚顯然。抑且，原告雖於起訴後提出商品進
    、銷、存明細帳及進貨明細帳，惟查其進貨明細帳之進貨年度部分為「民國八七
    」、部分卻為「一九八七」，無法認定其進貨是否全數為本年度之進貨，且原告
    亦未提示進貨及銷貨憑證供查，亦無法勾稽其所提示之進、銷、存數量是否正確
    ，益見原告未能盡其協力義務。至原告主張因推展業務需於店面及各展示場展示
    產品，致產品無法再出售，列為商品盤損乙節，原告之產品非屬揮發性商品，若
    有商品盤損，應依營利事業所得稅查核準則第一百零一條第二款規定，於事實發
    生後十五日內檢具清單報請被告調查，或經稅務代理人盤點並提出報告，經查明
    屬實，始予認定，然本件原告並未檢附相關證明文件供核，逕將商品盤損列為銷
    貨成本，亦有未善盡帳簿完整記載之責任，故被告原核定依所得稅法第八十三條
    第一項及同法施行細則第八十一條第一項規定，以推計課稅方式而按同業利潤標
    準（行業代號五四五一—一四、毛利率百分之二十）核定其營業成本一四、四五
    二、０三０元，揆諸首揭判例及規定，並無不合，訴願決定予以維持，亦無不合
    ，原告提起本訴求予撤銷為無理由，應予駁回，並不再經言詞辯論而為之。
據上論結，本件原告之訴為無理由，依行政訴訟法第二百三十六條、第二百三十三條
第一項、第一百九十五條第一項後段、第九十八條第三項前段，判決如主文。
中　　　華　　　民　　　國    九十一　　年　  　九　　　月　　  十八　　日
                              高雄高等行政法院第二庭
                                          法      官  蘇秋津
右為正本係照原本作成。
如不服本判決，應於送達後二十日內，向本院提出上訴狀並表明上訴理由，如於本判
決宣示後送達前提起上訴者，應於判決送達後二十日內補提上訴理由書（須按他造當
事人人數附繕本）。提起上訴應預繳送達用雙掛號郵票七份（每份三十四元）。
中　　　華　　　民　　　國    九十一　　年　  　九　　　月　　  十八　　日
                                          法院書記官  謝文輝
附註：
行政訴訟法第二百三十五條（第一項、第二項）：
對於適用簡易程序之裁判提起上訴或抗告，須經最高行政法院之許可。
前項許可，以訴訟事件所涉及之法律見解具有原則性者為限。
